臺灣臺南地方法院民事裁定
109年度消債更字第401號
聲  請  人
即  債務人  林明樺  

代  理  人  楊汶斌律師  

上列當事人因消費者債務清理事件聲請更生，本院裁定如下：
    主  文
債務人林明樺自民國109年12月23日17時起開始更生程序；並命
司法事務官進行本件更生程序。
    理  由
一、按債務人不能清償債務或有不能清償之虞，且無擔保或無優
    先權之債務總額未逾新臺幣（下同）12,000,000元者，於法
    院裁定開始清算程序或宣告破產前，得向法院聲請更生；債
    務人對於金融機構負債務者，在聲請更生或清算前，應向最
    大債權金融機構請求協商債務清償方案，或向其住、居所地
    之法院或鄉、鎮、市、區調解委員會聲請債務清理之調解；
    協商或調解成立者，債務人不得聲請更生或清算，但因不可
    歸責於己之事由，致履行有困難者，不在此限；法院開始更
    生程序之裁定，應載明其年、月、日、時，並即時發生效力
    ；法院裁定開始更生或清算程序後，得命司法事務官進行更
    生或清算程序；必要時，得選任律師、會計師或其他適當之
    自然人或法人一人為監督人或管理人，消費者債務清理條例
    第3條、第42條第1項、第45條第1項、第151條第1項、第7項
    、第16條第1項分別定有明文。
二、本件聲請意旨略以：聲請人即債務人林明樺現於市場擺攤從
    事女裝銷售之營業活動，平均每月營業收入約為140,000元
    ，扣除女裝進貨成本84,000元、攤位租金約16,800元（700
    元24日）、攤位清潔費2,400元（100元24日；攤位租金及
    清潔費部分，因債務人係向攤商借用一小角落，等同二房客
    ，故為口頭契約，並無簽署任何書面資料）、生財工具即車
    牌號碼000-0000自小客車貸款每月10,000元後，淨利約為26
    ,800元，除此收入外，名下尚有南山人壽保險股份有限公司
    （下稱南山人壽保險公司）之保單4份、存款1,321元，然累
    積債務總金額已達1,930,847元，均為無擔保或無優先權之
    債務，債務人有不能清償債務之情事，前已提出財產及收入
    狀況說明書、債權人清冊及債務人清冊，以書面向本院聲請
    債務清理之調解，請求與最大債權金融機構即聯邦商業銀行
    股份有限公司（下稱聯邦銀行）共同協商債務清償方案，惟
    聯邦銀行未於調解期日到場，亦未提供任何還款方案；又債
    務人每月收入扣除個人基本生活費用24,579元、扶養母親林
    詩芸之費用5,000元後，實已無法負擔債權銀行所提供之任
    何還款方案，以致調解不成立，且其無擔保或無優先權之債
    務總額未逾1,200萬元，復未經法院裁定開始清算程序或宣
    告破產，爰依上開規定，提出前置調解不成立證明書、財產
    及收入狀況說明書、債權人清冊、債務人清冊，聲請更生等
    語。
三、按債務人對於金融機構負債務者，在聲請更生或清算前，應
    向最大債權金融機構請求協商債務清償方案，或向其住、居
    所地之法院或鄉、鎮、市、區調解委員會聲請債務清理之調
    解。債務人為前項請求或聲請，應以書面為之，並提出財產
    及收入狀況說明書、債權人及債務人清冊，及按債權人之人
    數提出繕本或影本，消費者債務清理條例第151條第1、2項
    分別定有明文。查債務人曾於民國109年10月8日向本院聲請
    債務清理之調解，惟最大債權銀行聯邦銀行未於調解期日到
    場，亦未提出任何清償方案，致調解不成立等情，業經本院
    依職權調取本院109年度南司消債調第598號卷宗核閱無訛，
    足認債務人確已與最大債權銀行踐行前置調解而不成立。又
    最大債權銀行聯邦銀行雖未提供任何還款方案，然以聯邦銀
    行於109年11月2日民事陳報所檢附之「金融機構無擔保債權
    總額明細表」記載全體金融機構之債權總額3,708,880元，
    並依現行金融機構實務上就無擔保債務所能提供最優惠之還
    款方案即「分180期、利率0%」計算，則債務人每月尚需支
    付協商金額約為20,605元。
四、債務人主張其現於市場擺攤從事女裝銷售之營業活動，平均
    每月營業收入約為140,000元，扣除女裝進貨成本84,000元
    、攤位租金約16,800元（700元24日）、攤位清潔費2,400
    元（100元2日）、生財工具即車牌號碼000-0000自小客車
    貸款每月10,000元後，淨利約為26,800元乙情，業據其提出
    PINEAPPLE進貨單、巧悅服飾、衫民主義、櫻花坊、批發課
    、金昇岱皮件精品、OUTLET銷貨單、棋媄服飾公司出貨單、
    可可耐特服飾估價單、營業成本及利潤分析表、聯邦銀行汽
    車貸款繳款收據等附卷為證，堪認為真實。
五、又債務人主張其負債總額為1,930,847元，均為無擔保或無
    優先權之債務，名下尚有南山人壽保險公司之保單4份、存
    款1,321元，而債務人雖有從事營業活動，然其營業額平均
    每月未逾20萬元之事實，業據提出債權人清冊、債務人清冊
    、債務人之財產及收入狀況說明書、戶籍謄本、前置調解不
    成立證明書、財政部南區國稅局107、108年度綜合所得稅各
    類所得資料清單暨全國財產稅總歸戶財產查詢清單、財團法
    人金融聯合徵信中心查詢當事人綜合信用報告回覆書、勞工
    保險被保險人投保資料表（明細）、郵局存摺影本、土地銀
    行存摺影本、南山人壽保險公司保單價值準備金一覽表、台
    南市集中市場零售攤販職業工會繳費通知書、進貨銷售單等
    為證，並經本院依職權調取本院109年度南司消債調字第598
    號卷宗、債務人之勞、健保資料、電子稅務閘門財產所得調
    件明細表等文件後，核閱相符，是債務人上開之主張，亦堪
    憑採。
六、本院審酌債務人每月平均收入為26,800元，需扶養母親林詩
    芸，有債務人檢附之戶籍謄在卷可參。而債務人既已負債沉
    重，自不能與一般通常之人之生活水平同為要求，依消費者
    債務清理條例第64條之2第1項規定，債務人生活必要費用應
    以最近一年衛生福利部或直轄市政府所公告當地區每人每月
    最低生活費1.2倍定之，即以衛生福利部公告109年臺南市每
    人每月最低生活費用每人每月12,388元之1.2倍即14,866元
    核算其每月之生活費用為宜，逾此範圍不予計入。準此計算
    ，債務人每月收入26,800元扣除其最低生活費14,866元後，
    僅餘11,934元，顯無法負擔債權人所能提供予債務人之最優
    惠債務清償方案即每月應償還約20,605元，更遑論債務人尚
    有母親需扶養，是債務人確已達不能清償債務或有不能清償
    之虞之程度。
七、綜上所述，依債務人之收入財產及必要生活支出之情形，已
    達不能清償債務或有不能清償之虞之程度，而債務人雖有從
    事營業活動，然其營業額平均每月未逾20萬元，其無擔保或
    無優先權之債務未逾1,200萬元，且債務人曾向本院聲請債
    務清理之調解，請求與最大債權金融機構聯邦銀行協商債務
    清償方案，惟調解不成立，且未經法院裁定開始清算程序或
    宣告破產，又查無消費者債務清理條例第6條第3項、第8條
    或第46條各款所定駁回更生聲請之事由存在，則債務人聲請
    更生，應屬有據，爰裁定如主文所示。
中　　華　　民　　國　　109 　年　　12　　月　　23　　日
                  民事第二庭  法  官  洪碧雀
以上正本證明與原本無異。
本裁定不得抗告。
本裁定已於109年12月23日17時公告。
中　　華　　民　　國　　109 　年　　12　　月　　23　　日
                              書記官  林政良